【裁判字號】    95,易,342
【裁判日期】    951228
【裁判案由】    竊盜
【裁判全文】
臺灣新竹地方法院刑事判決               95年度易字第342號
公  訴  人  臺灣新竹地方法院檢察署檢察官
被      告  乙○○
                    弄6號
上列被告因竊盜案件，經檢察官聲請簡易判決處刑（九十四年度
偵字第五二三九號），本院新竹簡易庭認本件不宜適用簡易判決
處刑，改依適用通常訴訟程序審理，本院判決如下：
    主  文
乙○○於夜間侵入有人居住之住宅竊盜，處有期徒刑捌月。
    事  實
一、乙○○意圖為自己不法之所有，於民國九十三年四月二十二
    日，先向甲○○佯稱欲向其租賃位於新竹市○○路四百七十
    三巷二十三弄二十四之三號三樓處其中一房間，經甲○○應
    允後，其即進入位於上址之房間，於同日二十三時許夜間時
    分，其趁同址同樓層另一房間房客丙○○正於房間外之共用
    浴室沐浴之際，侵入丙○○所居住未上鎖之房內，竊取丙○○所有內置現金新臺幣（下同）七千元、信用卡九張、金融
    卡二張及價值共八千四百元之錄音筆二支等物之皮包一只，
    得手後隨即逃逸。嗣丙○○沐浴完畢回到房間內，發覺遭竊
    ，因而報警，為警依據甲○○所提供乙○○之身分證影本而
    於九十四年八月一日循線查獲。
二、案經新竹市警察局移請臺灣新竹地方法院檢察署檢察官偵查
    起訴。
    理  由
一、本案認定事實所引用之本案卷內所有卷證資料，並無證據證
    明係公務員違背法定程序所取得；又本件被告以外之人於審
    判外之陳述，亦無刑事訴訟法第一百五十九條之一至之三所
    規定之不得作為證據之情形；又當事人、代理人或辯護人於
    法院調查證據時，知有第一百五十九條第一項不得為證據之
    情形，而未於言詞辯論終結前聲明異議者，視為有前項之同
    意，刑事訴訟法第一百五十九條之五第一項、第二項分別定
    有明文。本件當事人均未於言詞辯論終結前就相關證據無證
    據能力聲明異議，則依刑事訴訟法第一百五十九條至一百五
    十九條之五之規定，本件認定事實所引用之本件卷證所有證
    據，均認有證據能力，合先敘明。
二、訊據被告乙○○矢口否認有何竊盜犯行，辯稱：我有住在該
    房間，但因房間很熱，所以我就走掉，因為不好意思，所以
    走時沒有跟房東說，之後也沒有再回去，至於留在那邊的衣
    服都是工作的衣服，沒有用了，存摺也沒有使用，所以也沒
    有回去拿，我並沒有竊盜云云。經查：
（一）上揭事實業據證人即被害人丙○○於警訊及偵訊時證述：
      我是在九十三年四月二十二日晚上二十三時，在新竹市○○路四百七十三巷二十三弄二十四之三號三樓發現皮包遭
      竊，皮包中有七千元、富邦銀行及玉山銀行之信用卡各二
      張、中國信託、新竹商銀、匯豐銀行、國泰世華銀行及中
      華商銀等信用卡各一張、郵局及彰化銀行提款卡各一張、
      錄音筆二支（價值八千四百元）等物品。當天被告來租我
      隔壁房間，我要去洗澡時，發現被告在他房間裡，我住的
      地方是三樓，共有三個房間，被告是住我隔壁，當時只有
      我和被告在三樓，我的房間門沒有鎖，等我洗澡出來後，
      就發現我放在房間裡面的皮包不見了，而新搬來之被告也
      不見了，門窗都沒有遭人破壞，樓下的門也都有上鎖，也
      沒有被撬開，根本不可能是外人進入我房間內竊取，而我
      已經在該處住了將近一年，都沒有發生竊案。而被告在二
      十二日搬進來住，但東西並沒有搬進來，房間只有一件褲
      子及一瓶飲料，自從我皮包不見後，被告就沒有回來住過
      ，所以我非常肯定就是他竊取我的皮包等語在卷，且為證
      人甲○○於偵訊及本院審理時證述：被告要跟我租房子，
      房租三千元，他說隔二天領錢再給我，我跟他要身分證影
      本，他有給我，被告是住三樓，我只有將三樓三個房間租
      人，另外那一人是臺北人，已承租三、四年，當時是上夜
      班不在，所以當時三樓只有被告與丙○○在，我知道被告
      有出去，時間大概是晚上，但到底幾點離開，我不知道，
      被告後來就沒有回來，留了一包衣物在房間裡。我在頂樓
      有搭蓋石綿瓦屋頂，且打開窗戶就很涼了，所以不會太熱
      ，整棟房子都沒有裝冷氣，當時被告也沒有嫌房間太小、
      太熱，而當時二樓並沒有租人，當天並沒有發覺大門被撬
      開，後來因為被告離開，又把大門鑰匙帶走，我就把鎖換
      了。被告當時只有一晚就沒來，且他並沒有過夜等語明確
      ，而證人丙○○及甲○○與被告均原不相識，渠等自無構
      詞誣陷被告之理，而證人甲○○既已同意被告於領得薪資
      後再支付房租，是以其亦無因被告於承租時未當場給付租
      金一節而誣指被告之情。況且，證人丙○○及甲○○所為
      證述內容互核一致，是以渠等證詞自堪採信。
（二）被告雖以上揭情詞置辯，然被告於和證人甲○○約定承租
      上揭房間後，確係不告而別，也未將留在房間內之個人衣
      物取走一節，已為被告所不否認，被告既已承租，縱其對
      所承租之房間有所不滿，衡情亦應和證人甲○○再為商討
      ，如真不欲承租，則向證人甲○○當面告知此情，抑或因
      不好意思，留言表明，將個人衣物取走後離開，以免日後
      糾葛，均屬正途，然被告卻係悄悄離去，未留隻字片語，
      已有違常情。而被告對其之所以離開之原因，先於偵訊時
      供稱：是因房間太小，不好意思跟房東講就離開了等語，
      繼而於本院訊問時則係供述：當時並未跟房東講房間太小
      ，而係一開始並不知道住進去會那麼熱等語，足見被告對
      為何要離開一節，所供述原因亦前後不一，而被告於承租
      當時，證人甲○○確曾帶其參觀房間，進住當時為下午黃
      昏時間等情，亦為被告自認在卷，則被告果真覺得房間太
      小，其在參觀房間後當已明白知悉此情，則其為何一開始
      願意承租？且案發當時是四月二十二日，並非炎夏酷熱季
      節，被告進住之時間又屬傍晚太陽已快下山之涼爽時分，
      且證人甲○○又已在頂樓加蓋石綿屋頂以阻隔太陽直接曝
      曬，從而被告所辯無論是嫌棄房間太小或過熱等，是否成
      立，均有所疑。退步言，縱被告心中確有此疑慮，此均非
      不能直接對證人甲○○直言之理由，被告又何有必要不為
      任何告知即悄然離開？是其一再辯稱：因為不好意思云云
      ，顯屬搪塞之詞。再者，被告既確係要離開，不再回來，
      衡情其自應將其所攜帶之個人物品全數帶走，雖被告辯稱
      ：那些是工作之衣服，穿過髒了沒有用，另外，裡面的存
      摺也沒有用，所以就沒有帶走云云，然既是被告帶至本欲
      承租之房間，當應為被告本人所有且尚屬有用之物，否則
      其自會將之丟棄，而毋須再帶至該處，況且，存摺屬個人
      和金融機構往來所依憑之資料之一，有個人專屬性，被告
      更無任意將之丟棄之理，而上揭物品並非巨大之物，被告
      順手一拿，本即可將之帶走，然被告卻捨此而不為，特意
      不加以帶走，甚且，被告如真欲離開，顯見不會再回來，
      然其卻未將證人甲○○事先所交予一樓大門之鑰匙留下，
      而將之帶走。是以綜上觀之，足見被告根本不願告知證人
      甲○○其要離開之情，甚至為遮掩其悄然離去之行為，不
      僅將鑰匙帶走，且唯恐離去之際，若攜帶個人衣物，萬一
      遭人撞見，將啟人疑竇，故而特意將個人物品留在房內，
      被告意在避免遭人察覺之目的，已昭然若揭，苟被告真係
      單純承租房間之房客，其豈有如此處心積慮，遮遮掩掩離
      去之必要？末查，被告雖又辯稱：當時在那邊住了不僅一
      晚云云，然被告確係於承租當晚即離開等情，已為證人丙○○於警詢及偵訊時證述：被告是新來的房客，當天才搬
      進來，我要去洗澡時，被告在他房間裡，等我洗完澡出來
      後，就發現被告不見了，我放在房間內皮包也不見了等語
      ，以及證人甲○○於本院審理時證稱：被告跟我說要承租
      後就說要休息一下，被告並沒有過夜，只有一晚就沒再來
      等語明確，而被告先係於本院訊問時供述：我有住一個晚
      上，隔天就走了等語，嗣於本院審理時先係供述：我那天
      晚上八、九點過後就沒有在那邊了，從此以後也沒有在那
      邊了等語，又供述：我記得我在那邊住了二、三天，三、
      四天跑不掉等語，經檢察官質疑其為何之前在偵訊時供述
      僅住一個晚上等語後，被告又供稱：不是住三、四天，一
      定有在那邊過夜，二天以上等語，經檢察官再次詢問是於
      何時進住一節時，被告又供述：我三、四點進去，四、五
      點出來吃飯，七、八點又去網咖，十點之後回去睡覺，到
      隔天早上七、八點上班，之後下午五、六點又回家洗澡，
      七、八點那時候走掉，我確定我在那邊有住一個晚上等語
      ，是以綜合以上，被告對其住在上揭房間之時間，有從未
      過夜、住了二、三天，三、四天跑不掉、二天以上到住一
      個晚上等完全迥異之說詞，則被告若真有在位於上址之房
      間內居住過夜之事實，其又豈有如此一再反覆，且前後完
      全矛盾不一陳述之理？是以被告上揭所辯，均屬無從採信
      。
（三）案發當時，證人甲○○既僅將三樓房間出租，二樓並未出
      租予他人，且承租三樓房間之另一名房客又因在夜間上班
      ，中途也未返家，是以並不在家，從而在該棟房屋中之人
      僅餘被告及證人甲○○，而從當時門窗等安全設備並未遭
      人破壞等情觀之，足見亦無外人自外侵入，而被告於案發
      當日方向證人甲○○承租位於上址之房間，而其房間恰在
      證人丙○○洗澡之共用浴室附近，在該房間內可以聽到浴
      室內洗澡之聲音等情，又已為被告自承不諱，且證人丙○○洗澡時，其所居住房間之房門又未上鎖等情，亦為證人
      丙○○證述明白，再者，被告於案發後，即已悄然離開，
      並未告知證人甲○○，也未帶走隨身衣物，卻將大門鑰匙
      一併取走，其所為行徑，顯不符常理等情，亦如前述，然
      被告對其種種不合常情之行徑卻無法提出合理解釋，益徵
      其具意欲遮掩犯行之心虛情狀，綜合以上，足認被告確有
      於上揭時地，於夜間侵入為證人丙○○所居住之房間為竊
      取前述財物之犯行無訛。本案事證已臻明確，被告所犯上
      揭犯行堪予認定，應予依法論罪科刑。
三、核被告乙○○所為，係犯刑法第三百二十一條第一項第一款
    之加重竊盜罪。公訴人原雖認被告係觸犯刑法第三百二十條
    第一項之竊盜罪等語，然證人丙○○於案發當時係向證人甲○○承租位於上址三樓之一個房間，該房間即屬證人丙○○
    單獨居住，丙○○對該房間即有獨立管領之專屬權益，是以
    被告於夜間趁證人丙○○未將該房間上鎖之機會，打開門後
    進入行竊，是其所為，自屬該當夜間侵入他人住宅行竊之要
    件，公訴意旨尚有誤會，惟業經公訴人於本院審理時當庭更
    正，附此敘明。爰審酌被告正值壯年，不思以合法途徑賺取
    金錢，卻利用證人甲○○對其之信任，承租位於上址之房間
    之機會，於夜間侵入其餘房客之房間內竊取財物，所竊得財
    物之價值、犯罪手段、情節、犯後一再辯解，並無悔意等一
    切情狀，量處如主文所示之刑，以資懲儆。
據上論斷，應依刑事訴訟法第四百五十二條、第二百九十九條第
一項前段，刑法第三百二十一條第一項第一款，判決如主文。
中    華    民    國    95    年    12    月    28    日
                  刑事第五庭    審判長法  官  楊惠芬
                                      法  官  吳靜怡
                                      法  官  楊麗文
以上正本證明與原本無異。
如不服本判決應於收受本判決後十日內向本院提出上訴書狀，其
未敘述上訴理由者，並得於提起上訴後十日內向本院補提理由書
狀 (均須按他造當事人之人數附繕本)「切勿逕送上級法院」。
中    華    民    國    96    年    1     月    4     日
                                      書記官  汪淑菁
附錄本案論罪科刑實體法條全文：
刑法第三百二十一條第一項第一款：
犯竊盜罪而有左列情形之一者，處六月以上、五年以下有期徒刑
：
  一  於夜間侵入住宅或有人居住之建築物、船艦或隱匿其內而
      犯之者。


司法院資訊處製作；財團法人民間司法改革基金會備份。
